【裁判字號】    98,訴,1927
【裁判日期】    981211
【裁判案由】    損害賠償
【裁判全文】
臺灣桃園地方法院民事判決              98年訴字第1927號
原      告  乙○○
被      告  甲○○
上列當事人間請求損害賠償事件，原告就本院98年度審易字第12
80號詐欺案件提起刑事附帶民事訴訟（98年度審附民字第178 號
），經本院刑事庭裁定移送，於民國98年11月25日言詞辯論終結
，本院判決如下：
    主  文
被告應給付原告新臺幣玖拾萬元，及自民國九十八年九月二十二
日起至清償日止，按週年利率百分之五計算之利息。
訴訟費用由被告負擔。
本判決第一項於原告以新臺幣拾萬元為被告供擔保後，得假執
行。
    事實及理由
一、原告主張：被告明知訴外人即真實姓名年籍不詳綽號「大頭
    」之男子與其所屬犯罪集團不自行申辦銀行帳戶，而要求其
    提供自己之金融機構帳戶存摺、提款卡及印章等物品予之使
    用，可能供為詐欺取財等不法犯罪行為贓款匯入之人頭帳戶
    之用，竟基於幫助詐欺取財之不確定故意，於民國97年7 月
    間，將其個人在訴外人台北富邦商業銀行金城分行所申設之
    000000000000號帳戶（下稱系爭帳戶）之存摺、提款卡及印
    章等物品，以新臺幣（下同）3,000 元之代價，出售並交付
    予訴外人即綽號「大頭」之男子，作為其等犯罪集團詐騙他
    人之人頭帳戶所用。而上開犯罪集團取得上開帳戶存摺、提
    款卡及印章等物品後，即與其所屬詐騙集團成員，共同意圖
    為自己不法之所有，基於詐欺取財之犯意聯絡，偽稱「MAGG
    IE」並假冒為香港英宇投顧公司員工，向原告詐稱先前投資
    基金因稅率申報問題，導致投資金額無法領回，需再繳交股
    東權利保證金，才能領回投資金額，致使原告因而陷於錯誤
    ，挪用其所屬公司於訴外人臺灣中小企業銀行之存款，分別
    於97年7 月9 日、10日，匯款20萬元、70萬元至被告系爭帳
    戶內，旋遭詐騙集團成員提領一空，其應而須賠償公司之損
    失，共計受有90萬元之損害。被告將系爭帳戶提供詐騙集團
    使用，自應負共同侵權行為損害賠償之責，爰依侵權行為法
    律關係提起本件訴訟等語。並聲明：1.被告應給付原告90萬
    元及自刑事附帶民事訴訟起訴狀繕本送達翌日起加計法定遲
    延利息。2.願供擔保，請准宣告假執行。
二、被告則以：就本件刑事判決所認定之犯罪事實，及系爭帳戶
    為被告所開立等事實不爭執，但原告匯出之款項並非被告所
    領取，且現在亦無資力賠償等語，資為抗辯。並聲明：原告
    之訴駁回。
三、本院之判斷：
  (一)原告主張被告將系爭帳戶提供詐騙集團使用，即為幫助詐欺
    行為，並致其受有90萬元損害之事實，業經本院98年度審易
    字第1280號刑事判決，認定被告幫助詐欺取財有罪確定在案
    ，經本院調閱上開卷宗核閱無訛，且被告亦自認其開立系爭
    帳戶之目的係欲供販賣帳戶之用等語（見本院98年11月25日
    言詞辯論期日筆錄），而販賣帳戶可能供為詐欺取財等不法
    犯罪行為贓款匯入之人頭帳戶之用，亦為一般人之經驗法則
    所得預見之情事，亦堪認被告確有基於幫助詐欺取財之不確
    定故意存在，故原告主張被告有上開幫助詐欺之行為事實，
    堪信為真實。惟被告仍以上揭情詞置辯，故本件應審酌厥為
    ：被告是否須因幫助詐騙原告財物之行為而須損害賠償責任
    ？經查：
  (二)按因故意或過失，不法侵害他人之權利者，負損害賠償責任
    ；又數人共同不法侵害他人之權利者，連帶負損害賠償責任
    ，不能知其中孰為加害人者，亦同；造意人及幫助人，視為
    共同行為人，民法第184 條第1 項前段、第185 條第1 項、
    第2 項分別定有明文。又數人共同為侵權行為加損害於他人
    ，各有賠償其損害全部之責任（最高法院19年上字第1202號
    判例參照）。查被告基於幫助姓名、年籍不詳之詐騙集團成
    員即綽號「大頭」之男子詐欺之犯意，交付其所有系爭帳戶
    存摺及金融卡等物供使用之事實，已如上述，則被告即為上
    開詐騙集團之幫助人，依上開民法第185 條第1 項，自應視
    為本件詐欺取財侵權行為之共同行為人。又原告因而受詐騙
    而匯入90萬元至系爭帳戶之事實，亦為被告所不爭執（見本
    院98年11月25日言詞辯論期日筆錄），則原告受有該90萬元
    之損害與被告之行為即具有相當之因果關係。故被告自應就
    本件原告受詐騙而匯入90萬元之損失，與上開詐騙集團連帶
    負損害賠償責任。被告雖抗辯其並未取得該90萬元之利益等
    語，惟侵權行為之本質在於侵害他人權利者，即應負賠償責
    任，以符合公平正義之原則，故侵權者並不必然取得利益，
    則被告是否獲得與原告損害相當之利益，不影響本件損害與
    侵權行為間之因果關係，其抗辯並不足採。另被告無資力之
    抗辯僅為將來強制執行有無結果之問題，亦尚難據此為拒絕
    清償之抗辯（最高法院19年上字第17 33 號判例參照）。綜
    上，原告依侵權行為法律關係，請求被告給付90萬元及法定
    遲延利息，為有理由，應予准許。
四、從而，原告依據侵權行為之法律關係，請求被告給付原告90
    萬元，及自刑事附帶民事訴訟起訴狀繕本送達翌日（即98年
    9 月22日）起至清償日止，按週年利率百分之5 計算之利息
    ，為有理由，應予准許。原告陳明願供擔保請求為假執行，
    核無不合，爰酌定相當擔保金額准許之。
五、據上論結，原告之訴為有理由，依民事訴訟法第78條、第
    390 條第2 項，判決如主文。
中    華    民    國    98    年    12    月    11    日
                  民事第二庭    法  官  黃漢權
以上正本係照原本作成
如對本判決上訴，須於判決送達後20日內向本院提出上訴狀
中    華    民    國    98    年    12    月    11    日
                            書記官  郭玉芬


司法院資訊處製作；財團法人民間司法改革基金會備份。
